臺灣桃園地方法院交通事件裁定　　　　99年度交聲字第1694號
原處分機關　交通部公路總局新竹區監理所中壢監理站
異　議　人
即受處分人　黃秀珍
上列異議人即受處分人因違反道路交通管理處罰條例案件，對於
交通部公路總局新竹區監理所中壢監理站於民國99年10月26日所
為之處分（壢監裁字第裁53-DP0000000號），聲明異議，本院裁
定如下：
    主  文
原處分撤銷。
黃秀珍汽車駕駛人轉彎時，轉彎車不讓直行車先行，處罰鍰新臺
幣陸佰元，並記違規點數壹點。
    理  由
一、按交通法庭認為聲明異議有理由或聲明異議雖無理由而原處
    分不當或違法者，應以裁定將原處分經聲明異議部分撤銷，
    並自為裁定，道路交通案件處理辦法第20條前段定有明文。
    又按汽車駕駛人轉彎時，轉彎車不讓直行車先行，處新臺幣
    （下同）600 元以上1800元以下罰鍰；又汽車駕駛人有第48
    條情形者，記違規點數1 點；道路交通管理處罰條例第48條
    第1 項第6 款及第63條第1 項第1 款分別定有明文。
二、原處分意旨略以異議人即受處分人黃秀珍於民國99年6 月21
    日7 時55分許，騎乘車牌號碼RL6-316 號輕型機車，在桃園
    縣中壢市○○○街（裁決書誤載為溪洲三街）70號大樓地下
    停車場駛出至溪州三街時，因「起駛前，不讓行進中之車輛
    優先通行」之違規行為，經桃園縣政府警察局交通隊警員於
    99 年9月8 日依違反道路交通管理處罰條例第45條第10款規
    定，填製桃警局交字第DP0000000 號舉發違反道路交通管理
    事件通知單（下稱舉發單）舉發；異議人不服舉發事實，向
    原處分機關即交通部公路總局新竹區監理所中壢監理站提出
    申訴，原處分機關調查結果，仍認異議人確有前開違規行為
    ，而依據道路交通管理處罰條例第45條第10款、第63條第1
    項（漏載第1 款）及違反道路交通管理事件統一裁罰基準及
    處理細則第41條、第43條、44條及第67條之規定，於99年10
    月26日裁處異議人600 元罰鍰，記違規點數1 點。
三、異議人聲明異議意旨略以：騎乘上開機車自地下室停車場至
    一樓路面，有觀看左邊並無來車，始行進並已過路面中央線
    ，並非「起駛」，而在路面中央線欲左轉至溪州三街時，突
    遭高速行駛而至之陳波玗騎乘之N6T-013 號重型機車直接撞
    擊，異議人根本來不及閃躲，並因此造成異議人及搭載之母
    親黃呂順妹一輕傷、一重傷，有大樓守衛吳煥堂目睹，且當
    時並無來車，何來「不讓行進中之車輛優先通行」之可言，
    處罰機關未給予陳述意見之機會，自行斷定違規進行裁罰，
    忽略事實，草率駁回異議人之申訴，造成異議人權利受損，
    為此，請求撤銷原處分等語。
四、經查：
（一）本件異議人即受處分人黃秀珍於前述時地，騎乘RL6-316
      號輕型機車（下稱A 車），自地下停車場駛出道路，欲左
      轉彎至溪州三街時，在路口與陳波玗所騎乘之N6T-013 號
      重型機車（下稱B 車）發生車禍，撞擊處分別為A 車之前
      車殼下方、左煞車拉桿、前車骨架及B 車之前輪車蓋，造
      成A 車乘客即異議人及其母受傷，為桃園縣政府警察局交
      通隊警員於99年9 月8 日製單舉發等情，為異議人所不爭
      執，並有異議人、陳波玗、吳堂煥之調查筆錄各1 份、道
      路交通事故現場圖、道路交通事故調查報告表(一)、(二)各1
      紙及現場照片9 幀、現場照片光碟及本件舉發單、裁決書
      各1 份在卷可稽，堪認為真。
（二）觀察現場照片，車體散落物係分布在黃色網狀線正中央，
      應認撞擊點即在該處；而該大樓地下停車場至一樓路面處
      為緩斜坡，在距離黃色網狀線約1 公尺餘處有一白色停止
      線，停止線前方畫有「停」、「慢」二字之標線，面對停
      止線左側有一黃色圍籬，大致與停止線平行，在該「停」
      、「慢」二字之標線處已進入斜坡車道；佐以A 車駕駛人
      即異議人陳述「騎車從地下室上來，無採取何種反應措施
      ，因為來不及閃開。」等語（參異議人99年6 月29日調查
      筆錄），暨B 車駕駛人陳波玗陳述「對方突然從地下停車
      場出來，發現時約1 公尺左右，致使煞車不及撞上該輕機
      車。」等語（參陳波玗99年6 月30日調查筆錄），而該溪
      州三路又係一筆直道路，並非彎曲一節，有Google地圖1
      紙在卷可稽。依上開說明可知，異議人駕駛之A 車從地下
      停車場駛上一樓路面時，若有先在停止線前方或停止線處
      停車注意往來直行車輛者，應可見在該筆直道路上騎乘而
      來之陳波玗之機車，當不會於進入路面時，完全無法採取
      反應而直接與他車撞擊；是異議人在進入道路中央欲左轉
      彎前，未注意轉彎車應讓直行車先行之規定，逕行駛入道
      路，以致在黃色網狀線中央，二車發生撞擊，應認異議人
      確有轉彎車不讓直行車先行之違規行為；另自陳波玗騎乘
      機車而來之方向觀察，該大樓地下停車場之車道被一旁黃
      色圍籬擋住，並無法在遠處即可判斷出路旁有車將駛入道
      路，惟道路在該大樓出口處之左側設置有反射鏡，無論異
      議人或陳波玗均可自該反射鏡中查知將有機車通過，且陳
      波玗駕車本應隨時注意車前狀況，隨時採取必要措施，是
      陳波玗騎乘機車顯亦有未注意車前狀況之過失，致與突自
      地下停車場騎乘至路面之異議人車輛相撞擊。
（三）異議人答辯事故發生前已注意左側無來車，何來不讓行進
      中之車輛優先通行之可言云云，惟依前開說明，異議人轉
      彎車於轉彎前若有注意左方有直行來車，並不會發生突然
      與左側來車相撞之情事，又若既係原應「讓」直行車先行
      ，且彼時並非無從禮讓，乃異議人未為禮讓，仍逕自駛入
      網狀線內左轉彎，異議人對本件車禍，自有肇事責任，所
      辯尚難足採。
（四）又異議人答辯處罰機關未給予異議人陳述意見機會云云，
      惟查卷附資料，異議人有在應到案期日期前依法提出陳述
      ，原處分機關函查處罰機關後亦查覆異議人等節，有異議
      人提出之原處分機關交通部公路總局新竹區監理所中壢監
      理站函1 件、桃園縣政府警察局函1 件在卷可查，並無異
      議人所指未給予陳述意見機會，異議人上開答辯，恐有誤
      會，亦無足可採。是異議人上開時地騎車機車轉彎時，轉
      彎車不讓直行車先行之違規行為，足堪認定。
五、綜上所述，本件異議人確有轉彎車不讓直行車先行之交通違
    規行為，異議人此部分之異議並無理由，惟原處分機關就異
    議人上開違規行為認其有「起駛前，不讓行進中之車輛優先
    通行」之違規行為，並依道路交通管理處罰條例第45條第10
    款規定逕予裁處受處分人罰鍰及記違規點數之處分，尚有未
    合，異議人就此部分提出之聲明異議即屬有據；故仍應由本
    院撤銷原處分，並依道路交通管理處罰條例第48條第1 項第
    6 款、第63條第1 項第1 款、違反道路交通管理事件統一裁
    罰基準及處理細則第41條、第43條、第44條及第67條之規定
    ，就其違規行為裁處600 元，並記違規點數1 點，自為裁罰
    如主文第2 項所示。
六、據上論斷，應依道路交通管理處罰條例第87條第2 項、道路
    交通案件處理辦法第20條，裁定如主文。
中    華    民    國   100    年    1     月    6     日
                      交通法庭 法  官  楊麗文
以上正本證明與原本無異。
如不服本裁定，應於裁定送達後五日內向本院提出抗告狀。
                               書記官  柯凱騰
中    華    民    國   100    年    1     月    6     日